【裁判字號】    99,上訴,30
【裁判日期】    990111
【裁判案由】    違反毒品危害防制條例
【裁判全文】
臺灣高等法院高雄分院刑事判決          99年度上訴字第30號
上  訴  人
即  被  告  甲○○
上列上訴人因違反毒品危害防制條例案件，不服臺灣高雄地方法
院98年度審訴字第258 號中華民國98年10月22日第一審判決（起
訴案號：臺灣高雄地方法院檢察署97年度偵字第12691 號），提
起上訴，本院判決如下：
     主  文
上訴駁回。
     理  由
一、按「不服地方法院之第一審判決而上訴者，應向管轄第二審
    之高等法院為之。上訴書狀應敘述具體理由。上訴書狀未敘
    述上訴理由者，應於上訴期間屆滿後20日內補提理由書於原
    審法院。逾期未補提者，原審法院應定期間先命補正」、「
    第二審法院認為上訴書狀未敘述理由或上訴有第362 條前段
    之情形，應以判決駁回之。但其情形可以補正而未經原審法
    院命其補正者，審判長應定期間先命補正」，民國96年7 月
    4 日修正公布、同年月6 日施行之刑事訴訟法第361 條、第
    367 條分別定有明文。職是，不服地方法院之第一審判決而
    上訴者，其上訴書狀應敘述具體理由，至於上訴理由是否具
    體，係屬第二審法院審查範圍，則不在命補正之列，此參照
    上開條文之修正理由自明。
二、再所稱具體理由，係指須就不服之判決為具體之指摘而言，
    如僅泛稱原判決認事用法不當或採證違法、判決不公等，均
    非具體理由（法院辦理刑事訴訟案件應行注意事項第162 點
    參照）。復按「所謂具體理由，必係依據卷內既有訴訟資料
    或提出新事證，指摘或表明第一審判決有何採證認事、用法
    或量刑等足以影響判決本旨之不當或違法，而構成應予撤銷
    之具體事由，始克當之（例如：依憑證據法則具體指出所採
    證據何以不具證據能力，或依憑卷證資料，明確指出所為證
    據證明力之判斷如何違背經驗、論理法則）；倘僅泛言原判
    決認定事實錯誤、違背法令、量刑失之過重或輕縱，而未依
    上揭意旨指出具體事由，或形式上雖已指出具體事由，然該
    事由縱使屬實，亦不足以認為原判決有何不當或違法者（例
    如：對不具有調查必要性之證據，法院未依聲請調查亦未說
    明理由，或援用證據不當，但除去該證據仍應為同一事實之
    認定），皆難謂係具體理由，俾與第二審上訴制度旨在請求
    第二審法院撤銷、變更第一審不當或違法之判決，以實現個
    案救濟之立法目的相契合，並節制濫行上訴」（最高法院97
    年度台上字第892 號判決意旨參照）。是如上訴理由書狀並
    未依據卷內訴訟資料，具體指摘原判決認事用法有何違法或
    不當之情形，即屬上訴未敘述具體理由。又上訴書狀未敘述
    具體理由者，其上訴即屬於刑事訴訟法第362 條前段所定「
    上訴不合法律上之程式」之情形，第二審法院自應依同法第
    367 條之規定，以判決駁回之。
三、本件上訴人即被告經原審論以違反毒品危害防制條例第4 條
    第2 項共同販賣第二級毒品罪名，並判處有期徒刑7 年4 月
    ，於民國98年11月5 日具狀提起上訴，其上訴理由略以：(1)
    原審判決書中提到，96年12月12日當時是相約見面商討伊手
    傷之情形，但同案被告王孝慈卻說是16日。另同案被告王孝
    慈陳述說，證人林峰帆常打給他要向他購買安非他命，而王
    孝慈不想理會他。如果同案被告王孝慈從沒販賣過毒品給證
    人林峰帆，為何證人不找別人購買卻只找王孝慈一人。由此
    可見同案被告王孝慈所說之事實令人難以採信。(2)原審判決
    書中另提到，96年12月25日警方有持高雄地院核發的搜索票
    前往證人林峰帆的住處進行搜索，當場有查獲1 小包第二級
    毒品甲基安非他命，而證人林峰帆陳述說，毒品是由伊賣給
    他。當時林峰帆購毒之日期為96年12月12日而遭查獲之日為
    25日，兩者相距為13日。林峰帆是1 個有毒癮者，況且毒品
    這種東西吃不飽用不停，可比三餐。怎麼可能才幾克的安非
    他命使用了2 個星期未用完。再者，原審只聽證人的脫罪之
    詞，而採信證人林峰帆所查獲的毒品就是伊所販賣。(3)由同
    案被告王孝慈其判決書內容所陳述，當時是阿明的朋友開是
    載他過來，後來阿明就下車和伊至一旁聊天。當時伊的雙手
    已不能自由行動，有醫院開立的證明可作證。當時見面只是
    同案被告王孝慈來詢問關心伊之手傷情形，明明是同案告王
    孝慈和證人林峰帆二人串通為脫罪，卻演變成我販毒。們二
    人為脫罪而找我替罪之詞。況伊並無任何犯罪前科和不良記
    錄云云
四、經查：按犯罪事實之認定、證據之取捨及證據證明力如何，
    乃事實審法院之職權，而法院憑以認定犯罪事實之證據，並
    不以直接證據為限，即綜合各種證據，本於推理作用，為其
    認定犯罪事實之基礎，故何種證據應予調查，其調查之範圍
    如何，如不違背經驗法則與論理法則，係屬事實審法院得依
    職權自由裁量之事項；倘被害人、證人、或被告之陳述有部
    分前後不一致，或相互間有所歧異時，究竟何者為可採，何
    者為不足採，法院原得本其自由心證予以斟酌取捨，原審採
    用不利於被告之供述為判決之基礎，而捨棄不採彼等所為有
    利於被告之供述，苟無違經驗法則或論理法則，自不容任意
    指為違法。
五、查本件原判決已詳為認定及說明：於96年12月12日前某日，
    因證人林峰帆無法自行覓得第二級毒品甲基安非他命而多次
    詢問同案被告王孝慈有無購買管道，同案被告王孝慈乃基於
    幫助施用第二級毒品甲基安非他命之犯意，於96年12月12日
    23時前某時許，在林峰帆位於高雄市鼓山區○○○○街188
    號7 樓之1 住處內，以00000000 00 號行動電話撥打上訴人
     (即被告) 甲○○所使用之0000000000號行動電話，代林峰
    帆向上訴人甲○○聯絡購買第二級毒品甲基安非他命事宜，
    上訴人甲○○即基於販賣第二級毒品甲基安非他命之犯意，
    由上訴人甲○○在電話中先談妥交易數量及價格後，與同案
    被告王孝慈、證人林峰帆相約於同日23時許，在高雄市○○
    區○○路陸橋（下稱九如陸橋）下碰面，證人林峰帆遂騎車
    搭載同案被告王孝慈到達上開地點後，即由已在場等候之上
    訴人甲○○指示證人林峰帆至一旁不詳車號之自用小客車上
    ，由證人林峰帆交付購毒價款新台幣8 千元予與上訴人甲○
    ○同時到場而有販賣第二級毒品犯意聯絡之另1 姓名、年籍
    均不詳之成年男子，並由該不詳男子交付重量不詳之第二級
    毒品甲基安非他命予證人林峰帆。上訴人甲○○與姓名、年
    籍均不詳之成年男子共同販賣第二級毒品甲基安非他命之事
    實及所憑之依據、證據取捨及得心證之理由，核與採證法則
    並無違背，並就何以上訴人甲○○與姓名、年籍均不詳之成
    年男子所犯共同販賣第二級毒品甲基安非他命部分，及購買
    者即證人林峰帆如何購買第二級毒品、同案被告王孝慈如何
    與上訴人甲○○聯絡，幫助證人林峰帆購買第二級毒品者之
    證言得以採信，同案被告王孝慈於偵查中所證述96年12月16
    日之語，乃96年12月12日之誤，及上訴人甲○○與同案被告
    王孝慈辯稱當日係相約到九如陸橋談論甲○○手傷之事，非
    可採信之理由，亦詳加論述，並無應於審判期日調查之證據
    不予調查之違誤，且從形式上觀察，原判決並無認定事實錯
    誤、量刑瑕疵或違背法令之情形。
六、原審審酌上情，並斟酌全辯論意旨及調查證據之結果，而予
    以論罪科刑，於判決內已具體說明論科之理由，及其憑以認
    定之證據，客觀上並無何違法或不當之處，量刑亦屬妥切。
    至上訴人甲○○上訴意旨所陳各語，經核均未依據卷內既有
    訴訟資料，具體指出或表明原判決有何採證、認事、用法等
    足以影響判決本旨之不當或違法之理由，僅係對原判決已說
    明論斷之事項，徒憑己意再為爭執，並未具體指摘原判決有
    如何採證、認事、用法等違反經驗法則之不當或違法，而足
    以影響判決本旨，應認未符合具體理由之要件，揆諸前揭說
    明，其上訴亦不合法律上之程式，應予駁回。
七、爰依刑事訴訟法第367 條前段、第372 條，不經言詞辯論，
    逕為判決如主文。
中    華    民    國    99    年    1     月    11    日
                  刑事第九庭    審判長法  官  莊秋桃
                                      法  官  范惠瑩
                                      法  官  田平安
以上正本證明與原本無異。
如不服本判決應於收受本判決後10日內向本院提出上訴書狀，其
未敘述上訴理由者，並得於提起上訴後10日內向本院補提理由書
狀（均須按他造當事人之人數附繕本）「切勿逕送上級法院」。
中    華    民    國    99    年    1     月    12    日
                                      書記官  張宗芳

司法院資訊處製作；財團法人民間司法改革基金會備份。
